【裁判字號】    98,簡上,58
【裁判日期】    990407
【裁判案由】    請求給付會款
【裁判全文】
臺灣屏東地方法院民事判決              98年度簡上字第58號
上  訴  人  癸○○○
            甲○○
            宙○○
共      同
訴訟代理人  黃吉雄律師
被 上訴 人  申○○○
            亥○○○
            戌○○
            乙○○
            辰○○
            己○○
            丁○○
            壬○○○
            巳○○
            卯○○
            辛○○
            庚○○○
            寅○○○
            丙○○
            玄○○
            天○○○
            丑○○
            戊○○
            陳地○○
            未○○○
            酉○○
            宇○○○
兼  共  同
訴訟代理人  午○○
上列當事人間請求給付會款事件，上訴人對於中華民國98年6 月
9 日本院潮州簡易庭97年度潮簡字第515 號第一審判決提起上訴
，本院於民國99年3 月24日言詞辯論終結，判決如下：
    主  文
上訴駁回。
第二審訴訟費用由上訴人負擔。
    事  實  及  理  由
一、被上訴人起訴主張：兩造參加第三人即會首子○○○於民國
    94年農曆1 月26日所召集之合會，共有58會份，約定每1 會
    份會款新臺幣（下同）2 萬元，於農曆每月26日開標，每半
    年（1 月8 日、7 月8 日）加會，採內標制（下稱系爭合會
    ，以下記年皆為農曆），嗣會首子○○○被部分會員惡性倒
    會，但隱瞞被上訴人而以會抵會、以債抵會方式，導致債務
    累累，系爭合會會首信用已失，經活會會員決議及會首同意
    ，系爭合會不再續開。系爭合會於96年1 月26日止會時，尚
    有29活會會份，其中被上訴人午○○有3 個會份、被上訴人
    申○○○有2 個會份外，其餘被上訴人均為1 個會份，而上
    訴人亦各有1 個活會會份、1 個死會會份，因系爭合會已不
    能繼續進行，依民法第709 條之9 規定，已得標會員即上訴
    人應將各期死會會款平均交付未得標會員，惟上訴人自96年
    1 月26日起即未交付各期死會會款，迄今遲付數額已達兩期
    之總額，被上訴人自得請求上訴人給付全部死會會款，自96
    年3 月26日起至98年閏5 月26日會期結束止，共28期，上訴
    人各應給付會款56萬元，惟上訴人各有1 個活會會份，亦得
    按比例分配上開死會會款，故被上訴人同意扣除按附表二所
    載上訴人癸○○○、宙○○就其未得標會份可得分配會款各
    276,206 元、上訴人甲○○就其未得標會份可得分配會款
    276,232 元，經上開計算後，上訴人癸○○○、宙○○各應
    給付被上訴人283,794 元，上訴人甲○○應給付被上訴人
    283,768 元，爰依合會契約之法律關係提起本件訴訟等語。
    並聲明：上訴人各應給付被上訴人如附表一所載之金額。
二、上訴人癸○○○、宙○○則以：上訴人癸○○○以「秀戀」
    、上訴人宙○○以「慶仔」、「霞仔」之名義各參加系爭合
    會2 會，上訴人癸○○○於95年7 月26日標得1 會、上訴人
    宙○○於95年9 月26日標得1 會，故上訴人二人各尚有1 個
    活會，其中上訴人二人已得標部分，因系爭合會會員編號16
    「美紅」、編號17「婉麗」、編號18「秀鄉」、編號19及47
    「阿琴」並未繳納死會會款，而會首子○○○又無力代繳，
    故上訴人癸○○○、宙○○短收上開已得標合會款10萬元，
    然上訴人癸○○○、宙○○仍依約繳納死會會款至96年2 月
    ，且會首本身並未宣布倒會或停會，系爭合會無法進行純粹
    是被上訴人主觀上認為會首債信不佳，拒絕讓會首繼續收取
    會款與交付合會金，並非因會首破產、逃匿或有其他事由所
    致，被上訴人請求上訴人癸○○○、宙○○給付死會會款，
    顯然與民法第709 條之9 第1 項規定不符，被上訴人自無請
    求權基礎。但如認系爭合會無法進行，則上訴人癸○○○、
    宙○○現尚各有1 個活會，上訴人二人主張以附表二所載期
    間內，上訴人二人就其活會會份可得分配會款各為276,206
    元，與被上訴人主張應繳納之28期死會會款互為抵銷，且上
    開上訴人二人收取得標款各短少10萬元部分，亦應由被上訴
    人每人分擔3,846 元等語置辯。上訴人甲○○則表示：伊有
    1 活會、1 死會之會份，且會首尚有18萬元之得標款未給付
    ，可以抵銷的，伊要主張抵銷等語置辯。並均聲明：(一)駁回
    被上訴人第一審之訴；(二)如受不利判決，願供擔保請准免為
    假執行之宣告。
三、原審為被上訴人全部勝訴之判決，併得假執行及上訴人得供
    擔保免為假執行之宣告。上訴人不服提起上訴，補稱：所有
    會員都同意短收10萬元，讓合會繼續進行，上訴人甲○○係
    因與會首感情很好，先讓會首挪用8 萬元，才短收18萬元；
    退步言之，系爭合會已發生倒會情事，不能繼續進行，但依
    新法內涵應類推適用合夥清算之規定，然被上訴人等既未履
    行清算程序，即訴請上訴人等給付會款，顯無理由應予駁回
    等語。上訴聲明：(一)廢棄原判決；(二)駁回被上訴人第一審之
    訴。被上訴人則於本院聲明：駁回上訴人之上訴。
四、兩造不爭執之事實：
    (一)兩造為系爭合會之會員，被上訴人皆為活會會員，除其中
      被上訴人午○○有3 份活會、申○○○有2 份活會，餘被
      上訴人均為1 活會會份，上訴人則各有1 活會會份、1 死
      會會份，且自系爭合會會期96年3 月26日起至98年閏5 月
      26日，共有28期，上訴人各應繳納死會會款56萬元。
    (二)系爭合會會員編號16「美紅」、編號17「婉麗」、編號18
      「秀鄉」、編號19及47「阿琴」並未繳納死會會款，而會
      首子○○○又無力代繳，故上訴人癸○○○、宙○○、甲○○均短收已得標合會款10萬元，上訴人甲○○因與會首
      感情很好，先讓會首挪用8 萬元，共短收18萬元。
五、得心證之理由：
    本件兩造所爭執之處，應在於：(一)系爭合會是否發生民法第
    709 條之9 規定合會不能繼續進行之事由？(二)合會之清算，
    是否適用民法第709 條之9 ，或類推適用合夥之清算規定？
    (三)被上訴人應否分擔上訴人癸○○○、宙○○短收之得標款
    10萬元、上訴人甲○○短收之得標款18萬元？茲分別說明如
    下：
    (一)按因會首破產、逃匿或有其他事由致合會不能繼續進行時
      ，會首及已得標會員應給付之各期會款，應於每屆標會期
      日平均交付於未得標之會員，但另有約定者，依其約定；
      會首或已得標會員依第1 項規定應平均交付於未得標會員
      之會款遲延給付，其遲付之數額已達兩期之總額時，該未
      得標會員得請求其給付全部會款，民法第709 條之9 第1
      項、第3 項定有明文。上開規定之立法意旨，係以合會之
      基礎，建立在會首之信用與會員間彼此之誠信上，如遇會
      首破產、逃匿或有其他事由，例如當已得標會員未繳交會
      款，會首依據民法709 條之7 第2 項後段規定，有代倒會
      會員給付會款於得標會員之義務，會首不得以會員倒會為
      由拒絕給付，但會首已無資力負擔倒會會員會款者，亦屬
      合會不能繼續進行之事由，為保障未得標會員之權益，並
      減少其損害，應由會首及已得標會員將各期應給付之會款
      ，於每屆標會期日，按未得標會員之債權額數，平均分配
      交付之，其遲付之數額已達兩期之總額時，該未得標會員
      得請求其給付全部會款。經查：
      1.上訴人癸○○○、宙○○自認於95年7 月26、95年9 月
        26日得標後，因部分已得標會員未繳納會款，以致未能
        取得全部之得標款，各有短收10萬元之事實；上訴人甲○○亦自認得標後會首仍有18萬元之得標款未給付一事
        ，核與證人即系爭合會會首子○○○於原審結證稱：「
        （癸○○○的會款有無給他？）只有欠10萬元未給癸○○○。（這10萬元是哪些人未給？）陳美紅2 萬元、陳
        婉麗2 萬元、陳阿琴4 萬元、陳秀鄉2 萬元。這些人都
        是死會會員，但是他們沒有把會款給我。（宙○○收多
        少會款？）我收了40多萬元，都給宙○○了，這個會要
        100 多萬元。……（陳美紅、陳婉麗、陳阿琴、陳秀鄉
        何時未繳納會款？）農曆95年7 月26日開始就未繳納。
        （是否起會後約1 年半，陳美紅、陳婉麗、陳阿琴、陳
        秀鄉就未繳納5 個死會會款？）是的。」等語相符（見
        原審卷第106 頁），堪信系爭合會於95年7 月26日之後
        ，因部分會員未繳納會款，導致系爭合會會首無法代得
        標會員收取全部會款，並將全部合會款交付得標之會員
        一事為真實。
      2.系爭合會因部分會員未繳納會款，會首子○○○為維持
        系爭合會繼續運作，乃向第三人以支付高利息方式，代
        為繳納會款，然因利息負擔沈重，終致無法再以代為給
        付會款方式維持系爭合會運作之事實，亦經證人子○○○於原審證稱：「（上開四人未繳納死會會款你如何處
        理？）我去鄰居借一分利的錢來貼這些死會會款，我總
        共貼了壹個月12萬。從農曆95年7 月26日開始貼錢。（
        貼錢至何時？）農曆96年1 月26日。（上開四人未繳納
        死會會款，其餘活會會員是否知道？）我貼錢的事情我
        不敢跟別人講，消息出去就是因為農曆96年1 月8 日有
        一個會員城仔來標會就有說了。他說我這個會快要倒了
        ，不要讓我繼續開了，因為他妹妹美貴、阿琴、秀玲已
        經標走4 個會了，他說我是跟別人借錢來貼的。……（
        為何沒有繼續貼錢？）因為我已經沒有辦法，我的船今
        年也已經賣了。因為我已經沒有賺到錢了，去外面借錢
        也沒有辦法還，因為利息太高了。」等語明確（見原審
        卷第107 、109 頁），則系爭合會既因部分已得標會員
        債信不佳，而會首子○○○亦無力代為給付會款，且上
        訴人確因上開部分已得標會員未繳納會款而短收得標款
        ，足認系爭合會確已無法繼續進行。
      3.至上訴人於本院辯稱：所有會員都同意短收10萬元，讓
        合會繼續進行云云，惟被上訴人於原審即表示：當時宙
        ○○有提議活會的人每個人要讓會首欠10萬元，讓這個
        會繼續下去，但是我們不同意等語否認之（見原審卷第
        14頁），上訴人必須舉證證明其所辯對己有利之事實為
        真實。況合會本無保障，又已失互信，若要求未曾得標
        之活會會員繼續按期繳交活會會款，得標時各至少承擔
        每期都收不到之10萬元死會會款，對彼等活會會員顯有
        不公，衡情難以令人接受，可見上訴人所辯亦違背常理
        。而上訴人始終未能舉證以實其說，自難採信其上開所
        辯為真實，益徵系爭合會因會首已無力代為給付收不到
        之死會會款，確符合民法第709 條之9 第1 項所稱「有
        其他事由致合會不能繼續進行」之情形。
    (二)上訴人於本院辯稱：退步言之，系爭合會已發生倒會情事
      ，不能繼續進行，應類推適用合夥清算之規定云云，然經
      本院於準備程序問明其依據，其無非係引用學者於民法第
      709 條之1 至第709 條之9 增訂（88年4 月21日修正公布
      、89年5 月5 日施行）前之見解（見本院卷第91頁背面）
      ，以往因法無明文，認為合會倒會應類推適用合夥清算之
      規定，固非無據。嗣既經民法第709 條之9 立法規定合會
      之清算方法，自無排斥法律明文之適用，而類推適用其他
      法律關係之理，上訴人仍稱應類推適用合夥清算之規定，
      殊為無稽。
    (三)再者，被上訴人於上訴人分別得標當期應繳納之會款，皆
      已交付會首子○○○，有證人子○○○於原審證稱：「（
      洪陳秀鑾、宙○○、甲○○所標得的會款，申○○○、亥
      ○○○、戌○○、乙○○、辰○○、己○○、丁○○、壬○○○、巳○○、卯○○、辛○○、庚○○○、寅○○○
      、丙○○、玄○○、天○○○、丑○○、戊○○、陳地○○、未○○○、酉○○、宇○○○、午○○是否都有向你
      繳納被告三人當期得標會款？）都有收到。」等語屬實（
      見原審卷第106 頁），而依民法第709 條之7 第2 項前段
      規定，會首為已得標會員之當然法定履行輔助人兼為法定
      代理人，被上訴人就上開上訴人得標後應繳納之會款，於
      交付會首子○○○，即已完成履行給付會款之義務，上開
      上訴人短收得標款部分，應依民法第709 條之7 第2 項後
      段規定，於未繳納之其他會員、會首遲延給付之際，逕向
      其等請求，自無由再命被上訴人亦應平均分擔此部分短收
      得標款之理。上訴人認為被上訴人應分擔其各短收10萬元
      得標款，即屬無據。至上訴人甲○○於本院自認：伊係因
      與會首感情很好，先讓會首挪用8 萬元，才短收18萬元等
      語，其讓會首挪用8 萬元部分，若要被上訴人分擔，更為
      無理。又上訴人於原審即曾辯稱：如附表二所示被上訴人
      有短收其他死會會款之情形，等於上訴人亦分擔被上訴人
      短收其他死會會款部分之損失，被上訴人卻不分擔上訴人
      短收之得標款，對於上訴人不公平云云，惟如附表二所示
      係就被上訴人實際收到之死會會款，加計對上訴人請求之
      死會會款，而先為分配，若日後收到其他欠繳之死會會款
      ，仍得由兩造再為分配，對於上訴人並非不公平，上訴人
      對此節應有誤會。故被上訴人無庸分擔上訴人癸○○○、
      宙○○短收之得標款10萬元、上訴人甲○○短收之得標款
      18萬元，灼然甚明。
六、綜上所述，被上訴人主張為可取，上訴人所辯為無可採，並
    經兩造於原審以被上訴人之主張為前提，同意如附表一、二
    所示之核算金額無誤，兩造於本院就附表一、二所示之核算
    金額亦不再爭執。從而，被上訴人依合會之法律關係，請求
    被上訴人各應給付上訴人如附表一所載之金額，為有理由。
    原審判決被上訴人全部勝訴，認事用法洵無違誤，故上訴人
    指摘原判決不當，求予廢棄改判，為無理由，應予駁回。
七、至兩造其餘之攻擊或防禦方法及未經援用之證據，經本院斟
    酌後，認為均對本判決結果不生影響，自無逐一詳予論駁之
    必要，併此敘明。
八、訴訟費用負擔之依據：民事訴訟法第78條、第85條第1 項前
    段。
中    華    民    國    99    年    4     月    7     日
                  民事第二庭    審判長法  官  張世賢
                                      法  官  胡晏彰
                                      法  官  蔡嘉裕
正本係照原本作成。
本判決不得上訴。
中    華    民    國    99    年    4     月    7     日
                                      書記官  蘇小雅
  附表一：被上訴人各得請求之金額（新臺幣/元）
 ┌────────────────────────────────┐
 │                 應給付人（即上訴人）暨應給付金額               │
 │                 （新臺幣/元）                                  │
 │              ┌────┬────┬────┬────┬────┤
 │ 受給付人     │癸○○○│宙○○  │甲○○  │合    計│備    註│
 │（即被上訴人）│        │        │        │        │        │
 ├───────┼────┼────┼────┼────┼────┤
 │午○○        │32,745  │32,745  │32,742  │98,232  │3份活會 │
 ├───────┼────┼────┼────┼────┼────┤
 │申○○○      │21,830  │21,830  │21,828  │65,488  │2份活會 │
 ├───────┼────┼────┼────┼────┼────┤
 │亥○○○      │10,915  │10,916  │10,914  │32,745  │1份活會 │
 ├───────┼────┼────┼────┼────┼────┤
 │戌○○        │10,915  │10,916  │10,914  │32,745  │1份活會 │
 ├───────┼────┼────┼────┼────┼────┤
 │乙○○        │10,915  │10,916  │10,914  │32,745  │1份活會 │
 ├───────┼────┼────┼────┼────┼────┤
 │辰○○        │10,915  │10,916  │10,914  │32,745  │1份活會 │
 ├───────┼────┼────┼────┼────┼────┤
 │己○○        │10,915  │10,915  │10,915  │32,745  │1份活會 │
 ├───────┼────┼────┼────┼────┼────┤
 │丁○○        │10,915  │10,915  │10,915  │32,745  │1份活會 │
 ├───────┼────┼────┼────┼────┼────┤
 │壬○○○      │10,915  │10,915  │10,915  │32,745  │1份活會 │
 ├───────┼────┼────┼────┼────┼────┤
 │巳○○        │10,915  │10,915  │10,915  │32,745  │1份活會 │
 ├───────┼────┼────┼────┼────┼────┤
 │卯○○        │10,915  │10,915  │10,914  │32,744  │1份活會 │
 ├───────┼────┼────┼────┼────┼────┤
 │辛○○        │10,915  │10,915  │10,914  │32,744  │1份活會 │
 ├───────┼────┼────┼────┼────┼────┤
 │庚○○○      │10,915  │10,915  │10,914  │32,744  │1份活會 │
 ├───────┼────┼────┼────┼────┼────┤
 │洪陳慧禛      │10,915  │10,915  │10,914  │32,744  │1份活會 │
 ├───────┼────┼────┼────┼────┼────┤
 │丙○○        │10,915  │10,915  │10,914  │32,744  │1份活會 │
 ├───────┼────┼────┼────┼────┼────┤
 │玄○○        │10,915  │10,915  │10,914  │32,744  │1份活會 │
 ├───────┼────┼────┼────┼────┼────┤
 │天○○○      │10,915  │10,915  │10,914  │32,744  │1份活會 │
 ├───────┼────┼────┼────┼────┼────┤
 │丑○○        │10,915  │10,915  │10,914  │32,744  │1份活會 │
 ├───────┼────┼────┼────┼────┼────┤
 │戊○○        │10,915  │10,915  │10,914  │32,744  │1份活會 │
 ├───────┼────┼────┼────┼────┼────┤
 │陳地○○      │10,916  │10,915  │10,914  │32,745  │1份活會 │
 ├───────┼────┼────┼────┼────┼────┤
 │未○○○      │10,916  │10,915  │10,914  │32,745  │1份活會 │
 ├───────┼────┼────┼────┼────┼────┤
 │酉○○        │10,916  │10,915  │10,914  │32,745  │1份活會 │
 ├───────┼────┼────┼────┼────┼────┤
 │宇○○○      │10,916  │10,915  │10,914  │32,745  │1份活會 │
 ├───────┼────┼────┼────┼────┼────┤
 │合    計      │283,794 │283,794 │283,768 │851,356 │26份活會│
 └───────┴────┴────┴────┴────┴────┘
  附表二：
 ┌──┬──────────────────────────┐
 │編號│上訴人應給付之死會會款與可按活會會份收取之會款      │
 │    │（新臺幣/元）                                       │
 ├──┼──────────────────────────┤
 │    │96年3 月26日收取死會會款28萬（陳漢東2 萬、陳吳美貴6 │
 │    │萬、歐秀鑾4 萬、蔡進雄2 萬、洪聯進10萬、洪慶山2 萬、│
 │    │洪金城2 萬），再加計上訴人應繳納當期死會會款各2 萬，│
 │１  │共應繳納6 萬，則本期死會會款共收取34萬（28萬+6萬），│
 │    │並按活會會份共29會份（被上訴人共26會份、上訴人各1 會│
 │    │份）計算，每一活會會份可收取11,724元（340,000 ÷29）│
 │    │，總計339,996 元（剩餘4 元未分配），而上訴人本期各應│
 │    │繳納2 萬元，扣除上開本期可收取之11,724元後，上訴人各│
 │    │應繳納8,276 元。                                    │
 ├──┼──────────────────────────┤
 │    │96年4 月26日收取死會會款28萬（陳漢東2 萬、陳吳美貴6 │
 │    │萬、歐秀鑾4 萬、蔡進雄2 萬、洪聯進10萬、洪慶山2 萬、│
 │    │洪金城2 萬），再加計上訴人應繳納當期死會會款各2 萬，│
 │２  │共應繳納6 萬，則本期死會會款共收取34萬（28萬+6萬），│
 │    │並按活會會份共29會份（被上訴人共26會份、上訴人各1 會│
 │    │份）計算，每一活會會份可收取11,724元，（340,000 ÷29│
 │    │），總計339,996 元（剩餘4 元未分配），而上訴人本期各│
 │    │應繳納2 萬元，扣除上開本期可收取之11,724元後，上訴人│
 │    │各應繳納8,276 元。                                  │
 ├──┼──────────────────────────┤
 │    │96年5 月26日收取死會會款28萬（陳漢東2 萬、陳吳美貴6 │
 │    │萬、歐秀鑾4 萬、蔡進雄2 萬、洪聯進10萬、洪慶山2 萬、│
 │    │洪金城2 萬），再加計上訴人應繳納當期死會會款各2 萬，│
 │３  │共應繳納6 萬，則本期死會會款共收取34萬（28萬+6萬），│
 │    │並按活會會份共29會份（被上訴人共26會份、上訴人各1 會│
 │    │份）計算，每一活會會份可收取11,724元，（340,000 ÷29│
 │    │），總計339,996 元（剩餘4 元未分配），而上訴人本期各│
 │    │應繳納2 萬元，扣除上開本期可收取之11,724元後，上訴人│
 │    │各應繳納8,276 元。                                  │
 ├──┼──────────────────────────┤
 │    │96年6 月26日收取死會會款28萬（陳漢東2 萬、陳吳美貴6 │
 │    │萬、歐秀鑾4 萬、蔡進雄2 萬、洪聯進10萬、洪慶山2 萬、│
 │    │洪金城2 萬），再加計上訴人應繳納當期死會會款各2 萬，│
 │４  │共應繳納6 萬，則本期死會會款共收取34萬（28萬+6萬），│
 │    │並按活會會份共29會份（被上訴人共26會份、上訴人各1 會│
 │    │份）計算，每一活會會份可收取11,724元，（340,000 ÷29│
 │    │），總計339,996 元（剩餘4 元未分配），而上訴人本期各│
 │    │應繳納2 萬元，扣除上開本期可收取之11,724元後，上訴人│
 │    │各應繳納8,276 元。                                  │
 ├──┼──────────────────────────┤
 │    │96年7 月26日收取死會會款25萬（陳漢東2 萬、陳吳美貴6 │
 │    │萬、歐秀鑾4 萬、蔡進雄2 萬、洪聯進7 萬、洪慶山2 萬、│
 │    │洪金城2 萬），再加計上訴人應繳納當期死會會款各2 萬，│
 │５  │共應繳納6 萬，則本期死會會款共收取31萬（25萬+6萬），│
 │    │並按活會會份共29會份（被上訴人共26會份、上訴人各1 會│
 │    │份）計算，每一活會會份可收取10,689元，（310,000 ÷29│
 │    │），總計309,981 元（剩餘19元未分配），而上訴人本期各│
 │    │應繳納2 萬元，扣除上開本期可收取之10,689元後，上訴人│
 │    │各應繳納9,311 元。                                  │
 ├──┼──────────────────────────┤
 │    │96年8 月26日收取死會會款26萬（陳漢東2 萬、陳吳美貴6 │
 │    │萬、歐秀鑾4 萬、蔡進雄2 萬、洪聯進8 萬、洪慶山2 萬、│
 │    │洪金城2 萬），再加計上訴人應繳納當期死會會款各2 萬，│
 │６  │共應繳納6 萬，則本期死會會款共收取32萬（26萬+6萬），│
 │    │並按活會會份共29會份（被上訴人共26會份、上訴人各1 會│
 │    │份）計算，每一活會會份可收取11,034元，（320,000 ÷29│
 │    │），總計319,986 元（剩餘14元未分配），而上訴人本期各│
 │    │應繳納2 萬元，扣除上開本期可收取之11,034元後，上訴人│
 │    │各應繳納8,966 元。                                  │
 ├──┼──────────────────────────┤
 │    │96年9 月26日收取死會會款26萬（陳漢東2 萬、陳吳美貴6 │
 │    │萬、歐秀鑾4 萬、蔡進雄2 萬、洪聯進8 萬、洪慶山2 萬、│
 │    │洪金城2 萬），再加計上訴人應繳納當期死會會款各2 萬，│
 │７  │共應繳納6 萬，則本期死會會款共收取32萬（26萬+6萬），│
 │    │並按活會會份共29會份（被上訴人共26會份、上訴人各1 會│
 │    │份）計算，每一活會會份可收取11,034元，（320,000 ÷29│
 │    │），總計319,986 元（剩餘14元未分配），而上訴人本期各│
 │    │應繳納2 萬元，扣除上開本期可收取之11,034元後，上訴人│
 │    │各應繳納8,966 元。                                  │
 ├──┼──────────────────────────┤
 │    │96年10月26日收取死會會款26萬（陳漢東2 萬、陳吳美貴6 │
 │    │萬、歐秀鑾4 萬、蔡進雄2 萬、洪聯進8 萬、洪慶山2 萬、│
 │    │洪金城2 萬），再加計上訴人應繳納當期死會會款各2 萬，│
 │８  │共應繳納6 萬，則本期死會會款共收取32萬（26萬+6萬），│
 │    │並按活會會份共29會份（被上訴人共26會份、上訴人各1 會│
 │    │份）計算，每一活會會份可收取11,034元，（320,000 ÷29│
 │    │），總計319,986 元（剩餘14元未分配），而上訴人本期各│
 │    │應繳納2 萬元，扣除上開本期可收取之11,034元後，上訴人│
 │    │各應繳納8,966 元。                                  │
 ├──┼──────────────────────────┤
 │    │96年11月26日收取死會會款26萬（陳漢東2 萬、陳吳美貴6 │
 │    │萬、歐秀鑾4 萬、蔡進雄2 萬、洪聯進8 萬、洪慶山2 萬、│
 │    │洪金城2 萬），再加計上訴人應繳納當期死會會款各2 萬，│
 │９  │共應繳納6 萬，則本期死會會款共收取32萬（26萬+6萬），│
 │    │並按活會會份共29會份（被上訴人共26會份、上訴人各1 會│
 │    │份）計算，每一活會會份可收取11,034元，（320,000 ÷29│
 │    │），總計319,986 元（剩餘14元未分配），而上訴人本期各│
 │    │應繳納2 萬元，扣除上開本期可收取之11,034元後，上訴人│
 │    │各應繳納8,966 元。                                  │
 ├──┼──────────────────────────┤
 │    │96年12月26日收取死會會款28萬（陳漢東2 萬、陳吳美貴6 │
 │    │萬、歐秀鑾4 萬、蔡進雄2 萬、洪聯進10萬、洪慶山2 萬、│
 │    │洪金城2 萬），再加計上訴人應繳納當期死會會款各2 萬，│
 │１０│共應繳納6 萬，則本期死會會款共收取34萬（28萬+6萬），│
 │    │並按活會會份共29會份（被上訴人共26會份、上訴人各1 會│
 │    │份）計算，每一活會會份可收取11,724元（340,000 ÷29）│
 │    │，總計339,996 元（剩餘4 元未分配），而上訴人本期各應│
 │    │繳納2 萬元，扣除上開本期可收取之11,724元後，上訴人各│
 │    │應繳納8,276 元。                                    │
 ├──┼──────────────────────────┤
 │    │97年1 月26日收取死會會款28萬（陳漢東2 萬、陳吳美貴6 │
 │    │萬、歐秀鑾4 萬、蔡進雄2 萬、洪聯進10萬、洪慶山2 萬、│
 │    │洪金城2 萬），再加計上訴人應繳納當期死會會款各2 萬，│
 │１１│共應繳納6 萬，則本期死會會款共收取34萬（28萬+6萬），│
 │    │並按活會會份共29會份（被上訴人共26會份、上訴人各1 會│
 │    │份）計算，每一活會會份可收取11,724元（340,000 ÷29）│
 │    │，總計339,996 元（剩餘4 元未分配），而上訴人本期各應│
 │    │繳納2 萬元，扣除上開本期可收取之11,724元後，上訴人各│
 │    │應繳納8,276 元。                                    │
 ├──┼──────────────────────────┤
 │    │97年2 月26日收取死會會款28萬（陳漢東2 萬、陳吳美貴6 │
 │    │萬、歐秀鑾4 萬、蔡進雄2 萬、洪聯進10萬、洪慶山2 萬、│
 │    │洪金城2 萬），再加計上訴人應繳納當期死會會款各2 萬，│
 │１２│共應繳納6 萬，則本期死會會款共收取34萬（28萬+6萬），│
 │    │並按活會會份共29會份（被上訴人共26會份、上訴人各1 會│
 │    │份）計算，每一活會會份可收取11,724元（340,000 ÷29）│
 │    │，總計339,996 元（剩餘4 元未分配），而上訴人本期各應│
 │    │繳納2 萬元，扣除上開本期可收取之11,724元後，上訴人各│
 │    │應繳納8,276 元。                                    │
 ├──┼──────────────────────────┤
 │    │97年3 月26日收取死會會款28萬（陳漢東2 萬、陳吳美貴6 │
 │    │萬、歐秀鑾4 萬、蔡進雄2 萬、洪聯進10萬、洪慶山2 萬、│
 │    │洪金城2 萬），再加計上訴人應繳納當期死會會款各2 萬，│
 │１３│共應繳納6 萬，則本期死會會款共收取34萬（28萬+6萬），│
 │    │並按活會會份共29會份（被上訴人共26會份、上訴人各1 會│
 │    │份）計算，每一活會會份可收取11,724元（340,000 ÷29）│
 │    │，總計339,996 元（剩餘4 元未分配），而上訴人本期各應│
 │    │繳納2 萬元，扣除上開本期可收取之11,724元後，上訴人各│
 │    │應繳納8,276 元。                                    │
 ├──┼──────────────────────────┤
 │    │97年4 月26日收取死會會款28萬（陳漢東2 萬、陳吳美貴6 │
 │    │萬、歐秀鑾4 萬、蔡進雄2 萬、洪聯進10萬、洪慶山2 萬、│
 │    │洪金城2 萬），再加計上訴人應繳納當期死會會款各2 萬，│
 │１４│共應繳納6 萬，則本期死會會款共收取34萬（28萬+6萬），│
 │    │並按活會會份共29會份（被上訴人共26會份、上訴人各1 會│
 │    │份）計算，每一活會會份可收取11,724元（340,000 ÷29）│
 │    │，總計339,996 元（剩餘4 元未分配），而上訴人本期各應│
 │    │繳納2 萬元，扣除上開本期可收取之11,724元後，上訴人各│
 │    │應繳納8,276 元。                                    │
 ├──┼──────────────────────────┤
 │    │97年5 月26日收取死會會款18萬（陳漢東2 萬、陳吳美貴6 │
 │    │萬、歐秀鑾4 萬、蔡進雄2 萬、洪慶山2 萬、洪金城2 萬）│
 │    │，再加計上訴人應繳納當期死會會款各2 萬，共應繳納6 萬│
 │１５│，則本期死會會款共收取24萬（18萬+6萬），並按活會會份│
 │    │共29會份（被上訴人共26會份、上訴人各1 會份）計算，每│
 │    │一活會會份可收取8,275 元（240,000 ÷29），總計      │
 │    │239,975 元（剩餘25 元 未分配），而上訴人本期各應繳納│
 │    │2 萬元，扣除上開本期可收取之8,275 元後，上訴人各應繳│
 │    │納11,725元。                                        │
 ├──┼──────────────────────────┤
 │    │97年6 月26日收取死會會款18萬（陳漢東2 萬、陳吳美貴6 │
 │    │萬、歐秀鑾4 萬、蔡進雄2 萬、洪慶山2 萬、洪金城2 萬）│
 │    │，再加計上訴人應繳納當期死會會款各2 萬，共應繳納6 萬│
 │１６│，則本期死會會款共收取24萬（18萬+6萬），並按活會會份│
 │    │共29會份（被上訴人共26會份、上訴人各1 會份）計算，每│
 │    │一活會會份可收取8,275 元（240,000 ÷29），總計      │
 │    │239,975 元（剩餘25 元 未分配），而上訴人本期各應繳納│
 │    │2 萬元，扣除上開本期可收取之8,275 元後，上訴人各應繳│
 │    │納11,725元。                                        │
 ├──┼──────────────────────────┤
 │１７│97年7 月26日至98年閏5 月26日止，共12期（即編號17至編│
 │ 至 │號28），均同上編號１６之說明及計算。                │
 │２８│                                                    │
 ├──┴──────────────────────────┤
 │備註：1.以農曆及新臺幣為表示記年及金額。                  │
 │      2.每期剩餘分配金額均因不足最低分配金額29元，故不列入│
 │        當期分配，亦不計入下期分配，而係就整數計算結果分配│
 │        之際，再按29會份比例分配。                        │
 │      3.按編號1 至28所載，上訴人每人可收取會款276,191 元（│
 │        11,724×9 ＋10,689×1 ＋11,034×4 ＋8,275 ×14），│
 │        應繳納之會款則為283,809 元（8,276 ×9 ＋9,311 ×1 │
 │        ＋8,966×4 ＋11,725×14）。                       │
 │      4.惟上開編號1 至28期，每期餘額均未列入分配，合計461 │
 │        元，按29會份比例分配，每一會份可再獲分配15元（461 │
 │        ÷29），但仍剩餘26元，此部分金額，兩造同意由上訴人│
 │        甲○○取得。                                      │
 │      5.綜上，上訴人可收取會款，其中洪陳秀鑾、宙○○為    │
 │        276,206 元（276,191 ＋15）、甲○○為276,232 元（  │
 │        276,191 ＋15＋26）；上訴人應繳納之會款，其中洪陳秀│
 │        鑾、宙○○則減為283,794 元（283,809 －15）、甲○○│
 │        則減為283,768 元（283,000 000000），核與上訴人各│
 │        應繳納死會會款56萬元相符。                        │
 │      6.上訴人洪陳秀鑾、宙○○、甲○○上開應繳納之會款分別│
 │        為283,794 元、283,794 元、283,768 元，應平均交付被│
 │        上訴人，即由被上訴人按附表一備註欄所載會份比例分配│
 │        計算後，被上訴人各得請求之金額詳如附表一所載。    │
 └─────────────────────────────┘

司法院資訊處製作；財團法人民間司法改革基金會備份。
